【裁判字號】    97,易,430
【裁判日期】    970721
【裁判案由】    公共危險
【裁判全文】
臺灣臺南地方法院刑事判決               97年度易字第430號
聲  請  人  臺灣臺南地方法院檢察署檢察官
被      告  甲○○
                    樓
上列被告因公共危險案件，經檢察官聲請以簡易判決處刑（97年
度偵字第3953號），本院認為本件不得以簡易判決處刑，經適用
通常訴訟程序後，判決如下：
    主  文
甲○○無罪。
    理  由
一、聲請簡易判決處刑意旨略以：被告甲○○於民國97年2月13
    日21時許，在臺南市○○路○段94號之「紅磚卡拉OK店」內
    ，飲用高粱酒約半杯後，已達不能安全駕駛動力交通工具之
    程度，詎仍罔顧大眾行車之安全，於隔日（14日）0時40分
    許，酒後騎乘車牌號碼NIB–720號之重型機車，自前開地點
    欲返回其位於臺南市○○○路○段302巷4弄7號5樓之住處，
    於同日0時45分許行經臺南市○○路○段92號前時，遇警攔檢
    盤查，嗣經當場以吐氣方式實施酒精濃度值測試，檢測結果
    被告吐氣所含酒精濃度高達每公升1.10毫克，始悉上情，因
    認被告涉犯刑法第185條之3之公共危險罪嫌。
二、按犯罪事實應依證據認定之，無證據不得認定犯罪事實；又
    不能證明被告犯罪者，應諭知無罪之判決，刑事訴訟法第15
    4條第2項、第301條第1項前段分別定有明文。再按認定犯罪
    事實所憑之證據，其為訴訟上之證明，須達於通常一般人均
    不致有所懷疑，而得確信其為真實之程度者，始得據為有罪
    之認定，倘其證明未達到此一程度，而有合理之懷疑存在時
    ，尚難為有罪之認定基礎；苟積極證據不足為不利於被告事
    實之認定時，即應為有利於被告之認定，更不必有何有利之
    證據，此有最高法院76年台上字第4986號、30年上字第816
    號判例可資參照。
三、本件聲請簡易判決處刑意旨認被告涉有前開罪嫌，係以(1)被
    告於警詢時之自白，(2)酒精濃度測試單、測試觀察紀錄表、
    臺南市警察局舉發違反道路交通管理事件通知單影本，(3)以
    及法務部88年5月18日法88檢字第001669號函等作為主要之
    依據。然訊據被告堅決否認有何公共危險之犯行，辯稱：當
    天伊只是將鑰匙插入發動引擎，並將車子牽到道路上準備要
    騎，但還沒有開始騎，就被查獲等語。
四、按服用毒品、麻醉藥品、酒類或其他相類之物，不能安全駕
    駛動力交通工具而駕駛者，處1年以下有期徒刑、拘役或科
    或併科15萬元以下罰金，此刑法第185條之3固有明文規定，
    然此罪之客觀構成要件該當之行為，應包括以下三要件，亦
    即(1)「有服用毒品、麻醉藥品、酒類或其他相類之物」、(2)
    「致不能安全駕駛動力交通工具之程度」、(3)「卻仍駕駛動
    力交通工具」，始足當之，而是否確有「駕駛」動力交通工
    具之行為，應從動力交通工具之運走是倚賴人力，或是倚靠
    交通工具本身之動能而判斷之，倘非倚靠動力交通工具本身
    之動能運走，而是倚賴人力以手牽、腳撥之方式使交通工具
    移動，則自尚不能構成「駕駛」之行為，應無疑義。
五、經查：
（一）被告於警詢時即一再陳稱：「當時我並無騎車，警方查獲
      我酒後駕車係因我將機車鑰匙插入後發動引擎時，『欲』
      駕駛重機車NIB-720返家途中遭警方攔查並施以酒測值」
      、「當時我預（應為『欲』之筆誤）駕駛機車時（我坐在
      機車駕駛前座上），後方乘坐乙名女性林嘉惠（應為「慧
      」），即我發動引擎後『預備』將林嘉惠載往家中休息」
      、「我當時剛從紅磚卡拉OK喝完酒剛騎出道路就被警方攔
      查」（警卷第3頁參見），故原聲請簡易判決處刑意旨認
      被告於警詢時即已自白有酒後「騎乘」機車之犯行，自有
      誤會，而與事實未符。
（二）再查，聲請簡易判決處刑書認定之犯罪事實為被告在97年
      2月13日21時，在臺南市○○○路○段94號」之紅磚卡拉OK
      店」內飲酒，於隔日0時45分許，酒後騎乘車牌號碼NIB-7
      20號之重型機車，行經臺南市○○○路○段92號」前時遇
      警攔檢而遭查獲，故被告遭查獲之地點與其飲酒之卡拉
      OK店之位置，實際上僅差「2號」門牌之距離，復參照當
      日警方當場所拍攝之照片2張（附於警卷第14頁），可知
      遭警查獲當時，被告之機車位置確實並非在一般道路上，
      而是在停放機車之騎樓往下之水泥斜坡處，故被告辯稱其
      當時僅是先將鑰匙插入機車發動引擎，並將車子牽到道路
      上準備要騎，但還沒有坐上去，就被查獲等語，應非全屬
      無據，而無可能。
（三）又查，證人即當天查獲被告之員警林瑞彰雖到庭證述：當
      天伊看到被告等二人騎乘機車沒有戴安全帽，看似酒醉騎
      車不穩，就攔車臨檢... 被告當天騎乘之方向為金華路一
      段南向北，約騎了4、5公尺左右被攔查，被告當天說是在
      紅磚卡拉OK店喝酒，該店之出口距伊攔查被告的地點約1
      、2公尺左右，但被告被攔查的地點是在道路上，不是在
      92號之門前（本院97年5月26日審理筆錄第3至5頁參見）
      。然證人林瑞彰證稱當場查獲位置是在道路上，而非在騎
      樓斜坡處，已與前揭警卷照片顯示之現場狀況未符，再者
      ，證人又證稱於發現被告酒後駕車後，被告約騎了4、5公
      尺後，將其攔停，然該卡拉OK店與查獲之地點卻僅距離1
      、2 公尺左右，故除非被告自該卡拉OK店出來後，先由北
      向南騎乘幾公尺後，再折返迴轉成由南向北騎乘幾公尺，
      始有可能發生證人林瑞彰所證述之情形，然證人林瑞彰於
      本院證述之過程中自始未曾提及被告騎車有上述折返之情
      形，顯已屬前後矛盾，故證人林瑞彰之證詞，既存有上揭
      所述之瑕疵，是否確與事實相符，而可採信，自非屬無疑
      。
六、綜上所述，本件被告縱確有飲用酒類後致不能安全駕駛動力
    交通工具之程度，且已將機車鑰匙插入，而屬預備或著手於
    駕駛動力交通工具之程度，然依現有事證，尚無從證明被告
    當日所為，已達「駕駛」動力交通工具之程度，是尚未該當
    於刑法第185條之3之客觀構成要件，而該條又未處罰預備及
    未遂之行為，則本件被告被訴公共危險之犯罪尚屬不能證明
    ，依前開法律規定及判例意旨，應諭知無罪之判決。
七、據上論結，依刑事訴訟法第452條、第301條第1項，判決如
    主文。
本案經檢察官乙○○到庭執行職務。
中    華    民    國    97    年    7     月    21    日
                  刑事第十庭  法  官  林臻嫺
以上正本證明與原本無異。
如不服本判決應於收受本判決後10日內向本院提出上訴書狀，並
應敘述具體理由。如未敘述上訴理由者，應於上訴期間屆滿後20
日內向本院補提理由書狀（均須按他造當事人之人數附繕本）「
切勿逕送上級法院」。
                              書記官  許悉愛
中    華    民    國    97    年    7     月    22    日


司法院資訊處製作；財團法人民間司法改革基金會備份。
